臺灣高等法院臺南分院刑事裁定
111年度毒抗字第124號
抗  告  人  周任鴻
上列被告人因強制戒治案件，不服臺灣臺南地方法院中華民國11
1年1月22日裁定（111年度毒聲字第78號），提起抗告，本院裁
定如下：
    主  文
抗告駁回。
    理  由
一、抗告意旨略以：㈠按新修正施行之毒品危害防制條例第20條
    修正說明：本條例認施用毒品者具病犯性人之時算並參諸世
    界之醫療經驗，及醫學者之共識或認施用毒品成癮受修正第
    31頁定具立法者已預設「3年後再犯，施用毒品罪者，有戒
    除毒癮之可能，且依其協助施用者戒除毒癮之立法意旨，解
    釋上亦應放寬，得落實此次寬刑事政策之變革，然經臺南勒
    戒所評分結果認其有繼續施用毒品之傾向，其判斷依擔偏重
    於前科紀錄，依新修正毒品條例立法說明，既給予3年後再
    犯者適用勒戒之機會，按理應跳脫以往窠臼，但該評分依然
    偏重於以往窠臼，俱該評分偏重於以往前科紀錄，既然給予
    3年後再犯者適用觀察勒戒之機會，又以前科紀錄為依據，
    裁定入戒治所戒治，顯與新修正毒品條例立法說明相違悖，
    也有一罪不二罰之疑慮，如此就浪費了此次貫徹刑事政策之
    變革。㈡按新修正毒品條例，3年後再犯，施用毒品者，既適
    用觀察勒戒之規定，依其立法意旨，只要3年後再犯即應觀
    察勒戒之立法意旨有違，具費國家資源之疑慮，綜上所陳懇
    請鈞院明鑑，賜予抗告人適法合理之裁定。如蒙恩准，實感
    德澤。㈢抗告人本次勒戒為自行到案報到，目地為藉此機會
    戒除毒癮，加之已有屬於自己的事業，而此次裁定戒治，令
    抗告人在事業上亂了陣腳，如等到戒治完畢，事業已化為烏
    有。請鈞長明察秋毫，給抗告人一個自新的機會，早日回歸
    正常的生活。
二、按「觀察、勒戒後，檢察官依據勒戒處所之陳報，認受觀察
    、勒戒人有繼續施用毒品傾向者，檢察官應聲請法院裁定令
    入戒治處所強制戒治，其期間為6個月以上，至無繼續強制
    戒治之必要為止，但最長不得逾1年」，毒品危害防制條例
    第20條第2項後段定有明文。經查：
　　抗告人前於民國109年10月19日因施用第一級毒品海洛因、
    第二級毒品甲基安非他命，於同日因行跡可疑，為警盤查，
    當場扣得第二級毒品甲基安非他命2包，並經警採尿送驗結
    果呈安非他命、甲基安非他命、可待因及嗎啡陽性反應；復
    於110年5月7日及同年月9日，又分別施用第二級毒品甲基安
    非他命及第一級毒品海洛因，因另案經檢察官通緝，為警於
    110年5月9日緝獲，員警採其尿送驗，結果亦呈安非他命、
    甲基安非他命、可待因及嗎啡陽性反應，而經臺灣臺南地方
    法院於110年8月25日，以110年度毒聲字第838號裁定令入勒
    戒處所執行觀察、勒戒，有上開刑事卷宗在卷可查。抗告人
    入所執行後，經評定結果，在「前科紀錄與行為表現」合計
    為32分、「臨床評估」合計為36分、「社會穩定度」則為0
    分；若以動、靜態因子區分，其中「動態因子」為6分、「
    靜態因子」為62分，總計68分，而判定抗告人有繼續施用毒
    品之傾向，有法務部矯正署臺南看守所111年1月9日南所衛
    字第11100001900號函附「有無繼續施用毒品傾向評估標準
    紀錄表」及證明書附卷可憑，上開評分結果，客觀上觀之，
    並無違法、不當，或有誤算之處。
三、抗告意旨雖指評估結果偏重於以往前科紀錄、有違反一罪不
    二罰之疑慮云云。惟：上開評估標準係法務部為因應毒品危
    害防制條例之修正及109年11月18日最高法院刑事大法庭109
    年度台上大字第3826號裁定意旨，經該部洽請衛生福利部協
    助研修「有無繼續施用毒品傾向評估標準」，邀集專家學者
    及相關機關研商後，新版之「有無繼續施用毒品傾向評估標
    準說明手冊」及「有無繼續施用毒品傾向評估標準紀錄表」
    ，業於110年3月26日修正並即日起實施，其中關於「前科紀
    錄與行為表現」之第1項及第3項之計分方式均有所修正變動
    ，修正前「有無繼續施用毒品傾向評估標準說明手冊」關於
    「前科紀錄與行為表現」第1項「毒品犯罪相關司法紀錄」
    計分方式為每筆10分，總分不設上限，第3項「其他犯罪相
    關紀錄」計分方式為每筆2分，總分不設上限，修正後「前
    科紀錄與行為表現」第1項「毒品犯罪相關司法紀錄」計分
    方式為每筆5分，總分上限為10分，第3項「其他犯罪相關紀
    錄」計分方式為每筆2分，總分上限為10分，此有法務部110
    年3月26日法矯字第11006001760號函可考，足見110年3月26
    日以前之評分基準，毒品犯罪相關司法紀錄所占比重過重，
    110年3月26日以後修正為「上限不得超過10分」，已不再對
    前科紀錄過度評價。且評估之標準並非僅有前科紀錄，而係
    綜合考量受評估者之毒品犯罪相關司法紀錄、首次毒品犯罪
    年齡、其他犯罪相關紀錄、入所時尿液毒品檢驗、所內行為
    表現；物質使用行為、合法物質濫用、使用方式、使用年數
    、有無精神疾病共病及其工作、家庭等一切因素。評分之項
    目有其專業考量，配分標準又合乎比例原則，另評估之目的
    ，係在使有毒品施用傾向者獲得矯治，並非在對過去之行為
    再為處罰。抗告人徒憑己見指摘評估標準偏重以往前科，及
    有一罪不二罰之疑慮云云，自屬無據。另抗告人既經評估為
    有繼續施用毒品傾向，依法自應再接受強制戒治，以達戒除
    毒癮之目的，不因抗告人目前之事業狀況而為不同之處置。
四、綜上所陳，抗告人指摘原裁定為不當，為無理由，應予駁回
    ，爰依刑事訴訟法第412條，裁定如主文。
中　　華　　民　　國　　111 　年　　2 　　月　　14　　日
                  刑事第二庭    審判長法　官  陳珍如
                                      法　官  黃裕堯
                                      法　官  包梅真
以上正本證明與原本無異。
不得再抗告。
　　　　　　　　　　　　　　　　　　　書記官　許雅華　　
中　　華　　民　　國　　111 　年　　2 　　月　　14　　日